# 请教陈老师关于股权回购如何确认问题

提问人：haiyangzhang 时间：2015-01-16 23:42:37
请教陈老师，工作中遇到这样一个案例，甲公司下面有一家全资子公司A公司，注册资本 500 万，一个参股公司B，持股比例25%吧。
去年非同一控制下收购B公司，联合B公司的其他股东以对B公司的股权增资A公司，甲公司同时以货币增加投资，控股了A公司，这样就B公司成为了A公司的全资子公司，甲公司间接控制了B公司，完成非同一控制下收购，但同时收购完成的时候约定，A公司的其他股东在五年之后可以以现有股权价格加5%的年息要求大股东甲公司回购他们的股权，这样才合并报表层次就不确认少数股东权益，是在合并报表层次还是甲公司单体报表确认负债和才财务费用，该财务费用需要确认递延所得税资产吗，可以确认为以公允价值计量的负债吗？

回答人：chenyiwei
此问题的一般处理原则建议参考《瑞华研究 2010 ～ 2014 汇编》之“问题4-1-7（控股股东授予子公司少数股东看跌期权（卖出期权）
的处理）”。 如果少数股东在行使卖出期权之前仍然正常享有收益权、表决权等股东权利，且是否行权的主动权在少数股东，则合并报表层面仍应确认少数股权。在个别报表和合并报表层面，均应将该项卖出期权确认为以公允价值计量且其变动计入当期损益的金融负债。但在个别报表层面，应不需要将回购义务发生时需支付的回购金额全额确认为负债，也不因此增加长期股权投资的初始成本。
因为这是一项期权，期末以公允价值计量，个别报表层面未将届时需支付的回购款全额确认为负债，因此个别报表层面不需要计提利息支出。在合并报表层面，须根据修订后金融工具列报准则第十一条的规定，将回购少数股权（也是自身权益工具）的义务全额确认为负债并冲减资本公积。无论是个别报表还是合并报表层面都应当对该期权作为一项以公允价值计量且其变动计入当期损益的金融负债予以确认和计量。

提问人：haiyangzhang 时间：2015-01-17 09:08:51
谢谢陈老师精心的讲解，继续追问一下，个别报表不全额确认金融负债，是冲减资本公积吗，还有，合并报表层次全额确认，是按五年后的回购金额确认吗，那这样是不是合并时候补充确认金融负债呢？

回答人：chenyiwei
个别报表层面确认期权相关金融负债时冲减资本公积；合并报表层面按预期 5 年后回购金额的现值确认金融负债，同时冲减资本公积。

提问人：zhs7403 时间：2015-01-18 13:36:17
陈老师，我看了您说的4-1-7，看了您的回复也研究了很久，我觉得是否以下理解： 1 、合并口径按照 37 号-11条规定处理，思路类似具有回购义务的限制性股票处理-借方计入资本公积（证监会意思是库存股），这个我理解。因为单体不涉及股权回购问题。单体在年底确认期权价值时候在入账，而合并按照 11 条即时入账。这个我觉得也对，但为什么单体也走资本公积借方呢?难道不是公允价值变动科目？

回答人：chenyiwei
我没有说单体层面确认金融负债时应冲减资本公积，因为少数股东并不是母公司单体层面的权益持有者。应如你所述确认公允价值变动损益。

提问人：zengfengxia 时间：2015-01-20 10:28:27
陈版，这种情况为什么不按照CAS37第 8 条确认为负债？

回答人：chenyiwei
在母公司个别报表层面，仅需将签出的期权本身作为金融负债予以确认，是因为就回购时需支付的款项本身而言尚不是企业的一项现时义务，同时在实际回购之前，对这部分股权也不享有现时权利，所以不同时挂出资产和负债。

提问人：就是那根葱 时间：2019-06-24 17:16:09
陈老师，根据CAS37第 11 条，收购日签订的控股股东即将在未来回购自身权益工具的条款下，只需要对回购价格的现值确认一个金融负债，无需对自身权益工具的公允价值变动确认衍生金融负债（因为自身权益工具也不存在公允价值变动）。想请教您的是，如果收购日时控股股东并未拥有当期所有权，可以优先使用IFRS 10采用方法 2 继续确认NCI吗？另外，收购协议中小股东还做了业绩承诺，这个业绩承诺是否需要作为或有对价评估其公允价值？ 谢谢陈老师~

回答人：chenyiwei
不论选择哪个选项，就回购款确认负债总是必须的。如果收购日时控股股东并未拥有当期所有权，可以优先使用IFRS 10采用方法 2 继续确认NCI。